【裁判字號】    97,簡上,954
【裁判日期】    980408
【裁判案由】    詐欺
【裁判全文】
臺灣高雄地方法院刑事判決             97年度簡上字第954號
上  訴  人  臺灣高雄地方法院檢察署檢察官
被      告  乙○○
            丁○○
上列上訴人因被告等詐欺案件，不服本院中華民國97年8 月20日
97年度審簡字第4582號簡易判決（聲請簡易判決處刑案號：97年
度偵字第959 號），提起上訴，本院判決如下：
    主  文
上訴駁回。
    事  實
一、乙○○前因公共危險案件，經本院以95年度交簡字第1458號
    判決處有期徒刑3 月確定，甫於民國96年2 月9 日執行完畢
    出監。
二、乙○○、丁○○均能預見金融機關帳戶之存摺、印章與提款
    卡，若交付不熟識之他人使用，將可能幫助犯罪集團掩飾或
    隱匿重大犯罪所得財物，致被害人與警方追查無著之情況下
    ，竟仍分別基於幫助他人遂行詐欺取財之不確定故意，分別
    於96年6 月7 日前某日，在不詳地點，乙○○將其所有之臺
    灣郵政股份有限公司高雄旗津郵局（下稱旗津郵局），帳號
    00000000000000號，及丁○○將其所有之鳳山一甲郵局（下
    稱一甲郵局），帳號00000000000000號帳戶之存摺、印章、
    提款卡及密碼等物，分別交付予詐欺犯罪集團成員使用。嗣
    該詐欺集團成員取得上開2 帳戶後，即共同意圖為自己不法
    之所有，推由某位詐欺集團成員，以電話通知甲○○，向甲○○佯稱必須繳納95年度所得稅金新臺幣（下同）536800元
    云云，然為甲○○識破，乃故意依指示於96年6 月7 日10時
    44分許，在高雄縣岡山鎮○○路68號之岡山郵局各匯款1 元
    至乙○○、丁○○所有之上開2 帳戶內，並立即報警處理，
    因而詐騙未得手。
三、案經甲○○訴由高雄縣政府警察局岡山分局報請臺灣高雄地
    方法院檢察署檢察官偵查後聲請簡易判決處刑。
    理  由
壹、程序部分
    按被告於第二審經合法傳喚，無正當之理由不到庭者，得不
    待其陳述，逕行判決，刑事訴訟法第371 條定有明文。次按
    對於簡易判決處刑不服而上訴者，得準用上開規定，此觀諸
    刑事訴訟法第455 條之1 第3 項之規定自明。本件被告丁○○經本院合法傳喚後，無正當理由未到庭，此有本院送達回
    證、刑事報到單（本院卷第87、92頁）在卷可稽，爰不待其
    陳述而為一造辯論判決，合先敘明。
貳、實體判決理由部分
一、訊據被告乙○○供稱：上揭旗津郵局之帳戶係其申請開立，
    惟與被告丁○○均矢口否認幫助詐欺未遂之犯行，被告乙○○並辯稱：伊旗津郵局帳戶之存摺、印章、提款卡是在旗津
    海邊公園喝酒時遺失，沒有將上揭旗津郵局之帳戶出賣、出
    租或交給他人使用云云；被告丁○○則於偵查時辯稱伊上開
    一甲郵局的帳戶是在95年9 月份搬家時遺失云云。經查：
  (一)乙○○、丁○○2 人分別開立旗津郵局帳號00000000000000
    號、一甲郵局帳號00000000000000號之帳戶，而告訴人甲○○於96年6 月7 日接獲詐騙集團佯稱需繳納95年度所得稅款
    之通知後，隨即於同日上午10時44分，從岡山郵局各匯款1
    元至乙○○、丁○○所有之上開帳戶，業據證人甲○○於本
    院審理時具結證述稽詳（本院卷第95頁），復有卷附郵政國
    內匯款執據2 紙（警卷第4 至5 頁）、高雄郵局96年6 月27
    日高營字第0962002040號函檢附乙○○上開之立帳申請書及
    交易明細（警卷第13至15頁）、鳳山郵局96年6 月29日鳳營
    字第0960101001號函檢附丁○○上開之立帳申請書及交易明
    細（警卷第16至19頁）可稽，故告訴人甲○○於上揭時、地
    ，各匯1 元至被告乙○○、丁○○上開帳戶之事實，堪以認
    定。
  (二)被告乙○○雖辯稱伊去辦理換發晶片提款卡，是因為傷病要
    申請保險理賠云云。惟查，被告乙○○辦理換發上揭帳戶之
    晶片提款卡是在96年6 月4 日，有卷附旗津郵局客戶歷史交
    易清單可稽（偵卷第18頁），而被告乙○○因右側遠端鎖骨
    骨折住院治療，並向高雄區漁會申請勞保給付之傷病發生日
    期是在96年6 月24日，且被告乙○○向高雄區漁會申請傷病
    給付之金額係匯入其高雄第二信用合作社旗津分社，而非旗
    津郵局之帳戶，亦有卷附高雄市立小港醫院診斷證明書（偵
    卷第22頁）、高雄區漁會97年3 月5 日高漁旗辦字第097000
    1627號函（偵卷第21頁）在卷可按，足見被告乙○○辯稱伊
    申請旗津郵局帳戶之晶片提款卡是因傷病為了申請勞保給付
    云云，顯非可信。又被告乙○○另辯稱其辦理晶片提款卡後
    ，隨即遺失，並未使用該帳戶云云。惟查，被告乙○○之上
    開帳戶，於96年6 月4 日辦理晶片提款卡後，於翌日即先存
    入5 千元，並隨即於當日提出，亦有卷附旗津郵局客戶歷史
    交易清單可稽（偵卷第18頁），在同日內存、提同額款項，
    用意顯已可疑，且與被告乙○○辯稱該帳戶在辦理晶片提款
    卡後即無使用交易乙節不符，故被告乙○○上揭所辯，俱無
    足採。
  (三)被告丁○○雖於檢察官訊問時辯稱於95年9 月間搬家而遺失
    其上開郵局的提款卡、印章以及密碼條，事後於96年2 、3
    月間，發現不見後曾請朋友幫伊掛失，但朋友說不能掛失云
    云。然被告丁○○上開一甲郵局之帳戶，於96年1 月8 日匯
    入1 萬元，隨即於同年10日將該筆款項提出，於短期內存提
    同額款項，其用意顯已可疑；且被告丁○○又於96年1 月10
    日當日前往該郵局申請晶片卡，並於同年月17日獲准核發晶
    片卡等情，亦有鳳山郵局97年1 月23日鳳營字第0970100092
    號函檢附丁○○上開帳戶之歷史交易清單（偵卷第10至13頁
    ）在卷可稽。按申請晶片卡必須本人持儲金簿、身分證、原
    留印鑑及原金融卡至郵局辦理；如申請人必須委託他人代辦
    者：須攜帶委託人之委託書、國民身分證、儲金簿、印鑑、
    原金融卡及受託人之身分證、印章等物，至郵局辦理，此有
    郵局網站資料1 紙在卷可參。按本件申請換發晶片卡如非被
    告丁○○本人為之，即應是被告丁○○委託他人為之。而換
    發晶片卡倘係被告丁○○本人或委託他人為之，則與被告丁○○所辯其於95年9 月間即已遺失上開帳戶之提款卡、印章
    等語矛盾。是認被告丁○○所辯，顯與事實不符，自難採信
    。
  (四)按一般人申請開立金融機構帳戶，其目的不外於利用金融機
    構帳戶作存、提款、轉帳等金錢之支配處分，故對於金融機
    構發給之存摺、金融卡、密碼等資料，無不妥為保存，以防
    遺失，倘有遺失之情，理當於發現後即時前往金融機構辦理
    掛失手續，以防遭盜用，損及個人財產權益，或遭他人濫用
    成為財產犯罪之工具。況近年來犯罪集團利用人頭帳戶作為
    犯罪工具之情形猖獗，屢經媒體及政府機關反覆報導及宣傳
    下，更為眾所週知之事實，依一般人之社會生活經驗，均可
    輕易預見。被告乙○○、丁○○2 人均為具有一般智識及社
    會經驗之成年人，對前述情形自應知悉甚詳，理應儘速採取
    諸如報警或向金融機構掛失等補救措施，焉有不加理睬之理
    。另從不法詐欺犯罪集團之角度審酌，若非確信帳戶所有人
    不會去報警或掛失止付，以確保詐得財物後能自由使用該帳
    戶轉帳、提款，該集團應不至於使用上揭帳戶從事財產犯罪
    ，而此等確信，在該帳戶係拾得、竊得或其他未經帳戶所有
    人同意而取得之情形，實無發生之可能。
  (五)是被告乙○○、丁○○2 人前揭所辯，均係臨訟卸責之詞，
    顯不足採。是其等有將上揭帳戶提供予詐欺犯罪集團使用一
    節，堪以認定。
二、按刑法上之幫助犯，係對於犯罪與正犯有共同之認識，而以
    幫助之意思，對於正犯資以助力，而未參與實施犯罪之行為
    者而言（最高法院75年度台上字第1509號、84年度台上字第
    5998號、88年度台上字第1270號判決參照）。本件被告乙○○、丁○○2 人將其等帳戶之存摺、印章、提款卡及密碼提
    供予詐欺集團之成員使用，雖使該成員得基於詐欺取財之犯
    意，向被告訴人甲○○施以詐術後，而分別匯款1 元至被告
    2 人所提供之上開帳戶內之犯行。然被告2 人係單純提供帳
    戶供他人使用之行為，並不等同於向告訴人甲○○施以欺罔
    之詐術行為，且亦無證據證明被告2 人有參與詐欺取財未遂
    犯行之構成要件行為，是揆諸前揭說明，核被告2 人所為，
    均係犯刑法第30條第1 項前段、第339 條第2 項之幫助犯詐
    欺取財未遂罪。又幫助犯之成立，係從屬於正犯之行為而予
    以評價，本件告訴人甲○○於匯款之前即已發覺有異，並僅
    分別匯入1 元至被告2 人之上開帳戶，隨即報警將上開帳戶
    凍結，而使正犯此部分之行為未能得手而未遂，應依刑法第
    25條第2 項規定，減輕其刑。又被告2 人之幫助行為，衡諸
    其等所犯係構成要件以外之行為，參與犯罪之情節尚屬輕微
    ，爰依刑法第30條第2 項規定，按正犯之刑減輕其刑，並遞
    減之。而被告乙○○有如事實欄一所示之前科紀錄，有臺灣
    高等法院被告前案紀錄表在卷可稽，於執行完畢後5 年內故
    意再犯本件有期徒刑以上之罪，為累犯，應依刑法第47條第
    1項規定加重其刑，並依法先加後減之。
三、原審以被告乙○○、丁○○2 人犯罪事證明確，而依刑事訴
    訟法第449 條第1 項前段、第3 項、第454 條第2 項，刑法
    第339 條第1 項、第3 項、第30條、第25條第2 項、第47條
    第1 項等規定，並審酌被告乙○○、丁○○2 人雖未實際參
    與詐欺取財犯行，但其等提供帳戶供不法犯罪集團使用，不
    僅造成執法機關不易查緝犯罪行為人，嚴重危害社會治安，
    助長社會犯罪風氣，更造成告訴人求償上之困難，及被告2
    人一再以帳戶遺失為藉口欲逃避刑事責任，認被告2 人犯後
    藉詞否認犯罪，犯後態度顯然不佳，及被告乙○○為累犯等
    一切情狀，分別量處被告乙○○拘役55日、被告丁○○拘役
    40 日 ，併分別依刑法第41條第1 項前段、刑法施行法第1
    條之1 等規定，諭知以新臺幣1000元折算1 日之易科罰金折
    算標準，其認事用法核無違誤，所處之刑亦屬適當。檢察官
    上訴意旨以本件告訴人甲○○已分別匯入1 元至被告2 人之
    上開帳戶，應屬詐欺既遂云云。惟查，證人甲○○於本院具
    結證稱當時詐騙集團成員說我欠稅，要我匯款至被告2 人帳
    戶，因為伊曾經遭詐騙集團騙過，所以這次我不相信，所以
    才故意各匯1 元至被告2 人帳戶等語（本院卷第95至96頁）
    ，顯見證人甲○○於匯款前即已明知係詐騙集團所為，才故
    意各匯入1 元至被告2 人之上開帳戶，藉以凍結其等帳戶，
    並無陷於錯誤之情。故公訴人上訴意旨認被告2 人所為應已
    構成幫助詐欺既遂罪，非有理由，應予駁回。
據上論斷，應依刑事訴訟法第455 條之1 第1 項、第3 項、第36
8 條、第371條，判決如主文。
本案經檢察官丙○○到庭執行職務。
中    華    民    國    98    年    4     月     8    日
                  刑事第六庭  審判長法  官  李璧君
                                    法  官  鄭峻明
                                    法  官  曾仁勇
以上正本證明與原本無異。
不得上訴。
中    華    民    國    98    年    4     月     8    日
                                    書記官  王紀芸
附錄本判決論罪之法條：
中華民國刑法第339條
意圖為自己或第三人不法之所有，以詐術使人將本人或第三人之
物交付者，處5 年以下有期徒刑、拘役或科或併科1 千元以下罰
金。
以前項方法得財產上不法之利益或使第三人得之者，亦同。
前二項之未遂犯罰之。


司法院資訊處製作；財團法人民間司法改革基金會備份。
